【裁判字號】    98,上易,1827
【裁判日期】    981229
【裁判案由】    竊盜
【裁判全文】
臺灣高等法院臺中分院刑事判決        98年度上易字第1827號
上  訴  人
即  被  告  甲○○
上列上訴人因竊盜案件，不服臺灣臺中地方法院98年度易字第30
34號中華民國98年10月12日第一審判決（起訴案號：臺灣臺中地
方法院檢察署98年度偵字第13835號），提起上訴，本院判決如
下：
    主  文
上訴駁回。
    事  實
一、甲○○意圖為自己不法之所有，基於竊盜故意，於民國98年
    5月20日下午3時8分許，在臺中市○區○○路512號之順發３
    Ｃ賣場，竊取為上揭３Ｃ賣場所有之ＨＰ廠牌墨水匣一個，
    售價為新台幣（下同）570元，甲○○得手後即直接步行經
    賣場之結帳櫃臺而走出上揭賣場，旋駕駛停放於賣場外之車
    牌號碼９７１０—ＵＡ號自小客車離去。惟甲○○行竊過程
    已為上揭３Ｃ賣場內之店員目擊，嗣店員追出店外後，僅記
    下車號，隨即報警處理，經警查詢該車號登記人及調閱該３
    Ｃ賣場監視錄影帶畫面而循線查獲，並扣得其所竊取之上開
    物品（已發還被害人）。
二、案經陳渼蓁訴由臺中市警察局第一分局報告臺灣臺中地方法
    院檢察署檢察官偵查起訴。
    理  由
一、證據能力方面：按被告以外之人（包括證人、鑑定人、告訴
    人、被害人及共同被告等）於審判外之陳述雖不符刑事訴訟
    法第一百五十九條之一至之四等四條之規定，而經當事人於
    審判程序同意作為證據，法院審酌該言詞陳述或書面陳述作
    成時之情況，認為適當者，亦得為證據；當事人、代理人或
    辯護人於法院調查證據時，知有刑事訴訟法第一百五十九條
    第一項不得為證據之情形，而未於言詞辯論終結前聲明異議
    者，視為有前項之同意，同法第一百五十九條之五定有明文
    。立法意旨在於傳聞證據未經當事人之反對詰問予以核實，
    原則上先予排除。惟若當事人已放棄反對詰問權，於審判程
    序中表明同意該等傳聞證據可作為證據；或於言詞辯論終結
    前未聲明異議，基於尊重當事人對傳聞證據之處分權，及證
    據資料愈豐富，愈有助於真實發見之理念，且強化言詞辯論
    主義，使訴訟程序得以順暢進行，上開傳聞證據亦均具有證
    據能力。查檢察官、被告對於本案卷內相關證人之證述、文
    書卷證資料，迄於本院言詞辯論終結前均聲明異議，本院審
    酌各該證據資料之取得或製作，並無違法或不當之情事，認
    以之作為本案之證據為適當，依據上述之說明，均應具有證
    據能力。
二、訊據上訴人即被告甲○○（下稱被告）固坦承有於上揭時間
    前往臺中市○區○○路五一二號之順發３Ｃ賣場內，並於取
    得上揭賣場內之ＨＰ廠牌墨水匣一個後，未經結帳即行離去
    ，惟矢口否認有何竊盜之犯行，辯稱：當時因為與他人講電
    話，一時忘記結帳，直到員警循線電話通知家人，再經家人
    告知後，始知自己拿了墨水匣卻未付帳；被告有正當職業及
    穩定收入，並曾擔任國際同濟會會長，目前仍為國際同濟會
    台灣總會中B區執行長，及台中市姐妹獅子會秘書，具有相
    當社會地位，平日亦常捐贈濟世，謂被告會竊取區區570元
    價值之墨水匣，難令人輕信；被告年紀較大，又患有長期睡
    眠障礙及焦慮性精神官能症，精神較差，一時忘記結帳，亦
    乃人之常情云云。
  (一)被告確實於98年5月20日下午3時8分許，在臺中市○區○○
    路512號之順發３Ｃ賣場二樓，拿取ＨＰ廠牌墨水匣一個，
    旋即下至一樓，步行經賣場之結帳櫃臺而走出該店，旋駕駛
    停放於賣場外之車牌號碼９７１０—ＵＡ號自小客車離去一
    節，業據被告坦承在卷，並據證人陳渼蓁於警詢、偵查及原
    審審理時結證明確，復有贓物認領保管單、臺中市警察局第
    一分局民權派出所職務報告、車籍查詢—基本資料詳細畫面
    、現場相片、監視器翻拍相片、被告出示墨水匣相片等在卷
    可佐，堪為認定。
  (二)被告雖以前詞辯稱並無竊盜故意云云。然查：被告於案發當
    日固於下午三時零分四秒有與042565XX63（號碼詳卷）之電
    話通聯五十六秒之紀錄，惟對照如下被告進入上揭賣場內行
    止之順序，有原審98年9月28日當庭勘驗筆錄在卷可稽：
鏡頭一：畫面顯示14：57：46被告進入順發3C賣場，向店員做詢
        問後，往店內後方走去。
鏡頭三：鏡頭一開始，二樓賣場內有工作人員在搬運物品，畫面
        顯示14：59：10被告進入二樓賣場，隨即有向店員詢問
        的舉動出現，接著就離開畫面。
鏡頭五：畫面顯示14：57：10從一開始並未看見被告有出現在該
        畫面，畫面顯示14：59：02（畫面左側）有穿著裙裝之
        女子右手持物品，向店員做詢問，店員接過該物品後，
        兩人就一起離開該畫面（被告及辯護人承認該穿著裙裝
        之女子即被告）。
鏡頭四：畫面顯示15：00：01被告在賣場裡面右手拿著行動電話
        在講電話，同時以左手翻動其前方展示架上之印表機觀
        看，接著繼續講電話離開該展示架，隨即離開鏡頭畫面
        。
鏡頭二：畫面顯示15：01：35被告從店內後方沿著走道慢慢走向
        店門口，當時被告右手手腕挽著手提包，右手上有拿著
        物品，左手空無一物，前後擺動，並沒有在講電話，經
        過走道邊之展示架時，還有探頭看物品的舉動，整個過
        程當中有左右看看的行為，接著就經過結帳櫃檯，當時
        結帳櫃台僅有一人正在結帳，另外還有一人在等候結帳
        ，被告直接向前走，眼神有飄過結帳櫃檯，接著就離開
        畫面。
  (三)由上揭勘驗結果可知，被告於上揭賣場之二樓貨架前固有講
    電話之行止，惟其自二樓下至一樓賣場時，右手手腕挽著手
    提包、右手上拿著物品，左手係空無一物之狀態，換言之，
    並無講電話之舉動，則被告辯稱：是因為在講電話所以忘記
    結帳，已無可採。又被告已於原審審理中供稱：當天去該賣
    場的目的就是買墨水匣而已等語，則以一般常情觀之，被告
    實無因他事分心而至未經結帳即離開櫃臺之可能。又被告亦
    坦承：當時上車後就把墨水匣放在車子的助手席椅子上，上
    面沒有蓋著東西，也不是放在袋子裡面，就是直接晾在椅子
    上，接著又去其他店家購買一些食物、收納櫃及文具等物，
    買來的東西都放在車上，包括前座助手席、後座等位置等語
    。以被告身為具有正常視力、知識之人，依情委無未曾看到
    裸放在助手席上之墨水匣之理。況由上揭勘驗內容可知，被
    告於行經一樓賣場之結帳櫃臺前，甚至有探頭張望架上物品
    之行為，其顯然並無因為講電話而分心之情形，酌以被告緊
    接著即通過一樓結帳櫃臺時，甚至有看向結帳櫃臺之行為出
    現，果被告並無竊盜之故意，衡情應有因看見櫃臺而知悉該
    結帳之理。然被告捨此不為，乃逕行通過結帳櫃臺而步出賣
    場，其為自己不法所有之意圖已甚為明顯，所辯實礙難採信
    。
  (四)被告及其選任辯護人雖以被告若有竊盜意圖，自無張揚地向
    店員詢問貨品所在，以及將物品拿在手上堂而皇之離去現場
    云云。惟由客觀上觀察被告案發時於該賣場內之行為舉止，
    已足資認定其主觀上之不法所有意圖，業如前述，況被告亦
    坦承：車輛就停在該店家門外等語，以被告走出大門後，可
    隨即駕車離去，而免於遭店員攔阻之情以觀，實難認被告所
    辯足資為其有利之認定。
  (五)又被告辯稱：伊有正當職業及穩定收入，並曾擔任國際同濟
    會會長，目前仍為國際同濟會台灣總會中B區執行長，及台
    中市姐妹獅子會秘書，具有相當社會地位，平日亦常捐贈濟
    世，謂被告會竊取區區570元價值之墨水匣，難令人輕信云
    云。惟經濟能力、社會地位與個人品德私行未必成正比例，
    且依上開事證已足認被告有竊盜故意，是被告此部分所辯，
    尚難信憑。
  (六)被告另辯稱伊當時正忙於籌設孟亞商行，其年紀較大，又患
    有長期睡眠障礙及焦慮性精神官能症，精神較差，故一時忘
    記結帳云云。被告固長期睡眠障礙及焦慮性精神官能症，業
    據其提出呂建弘精神科診所診斷證明書為佐，惟被告年僅49
    歲，正值狀年，且其既能籌備商行，繼續從事商業活動，即
    難認其精神不能集中，欠缺處理事務能力。況依上開監視畫
    面所顯示，被告於行經一樓賣場之結帳櫃臺前，甚至有探頭
    張望架上物品之行為，緊接著通過一樓結帳櫃臺時，甚至有
    看向結帳櫃臺等情，顯然被告於案發當時，精神並無不能集
    中之情形，衡情被告當無忘記結帳之理。是其此部分所辯，
    無非卸責之詞，亦非可採。
  (七)綜上所述，堪認被告否認犯行，係卸責之詞，要不足採。本
    件事證明確，被告有上揭竊盜犯行，堪以認定，應依法論科
    。
三、核被告所為，係犯刑法第320條第1項之竊盜罪。原審認被告
    罪證明確，而論以該罪名，復審酌被告犯後雖否認犯行之態
    度，併考量其並無犯罪前科，有臺灣臺中地方法院檢察署刑
    案資料查註紀錄表及臺灣高等法院被告前案紀錄表各一紙在
    卷可按，其因一時失慮，致犯本案，且犯罪手段尚稱平和，
    而所竊取物品之價值僅五百七十元，對被害人所造成之損害
    尚非甚鉅，而被告復已與順發電腦股份有限公司英才分公司
    達成民事上之和解，有和解書一份在卷可稽等一切情狀，從
    輕量處被告罰金五千元，並諭知易服勞役之折算標準。核其
    認事用法，並無違誤，量刑亦堪認妥適。被告上訴，仍執陳
    詞否認罪行，為無理由，應予駁回。
四、被告經合法傳喚，無正當理由不到庭，爰不待其陳述逕行判
    決。
據上論結，應依刑事訴訟法第368條、第371條，判決如主文。
本案經檢察官乙○○到庭執行職務。
中    華    民    國    98    年    12    月    29    日
            刑事第四庭    審判長法  官  洪  耀  宗
                                法  官  劉  登  俊
                                法  官  許  文  碩
以上正本證明與原本無異。
不得上訴。
                                書記官  郭  蕙  瑜
中    華    民    國    98    年    12    月    29    日


司法院資訊處製作；財團法人民間司法改革基金會備份。
